【裁判字號】    91,訴,499
【裁判日期】    921029
【裁判案由】    債務人異議之訴
【裁判全文】
臺灣苗栗地方法院民事判決                      九十一年度訴字第四九九號
    原        告  丙○○
    兼訴訟代理人  丁○○
    被        告  乙○○
    訴 訟 代理人  陳淑芬律師
    複    代理人  甲○○
當事人間請求債務人異議之訴事件，本院於民國九十二年十月十五日言詞辯論終結，
判決如下：
    主    文
原告之訴駁回。
訴訟費用由原告負擔。
    事    實
一、原告方面：
（一）聲明：(1)本院九十一年度執字第四六三二號原告與被告間清償借款強制執行事
      件，就原告之被繼承人羅土欽所有坐落苗栗縣頭屋鄉○○○段七八四之一一地
      號土地，面積七九三一平方公尺，權利範圍九分之一，所為強制執行之程序應
      予撤銷；(2)訴訟費用由被告負擔。
（二）陳述：伊與被告間雖有新台幣（下同）一百萬元之債務，且經被告向本院聲請
      支付命令，本院已於民國八十九年九月八日以八十九年度促字第七０五八號核
      發，並於同年十二月十二日確定，被告雖持上開支付命令對伊之繼承財產聲請
      強制執行，惟上開債務伊已於八十六年八月三日，交付一百三十二萬之本息予
      被告所授權之訴外人劉標榮收執無訛，甚且伊主觀上認為上開消費借貸關係，
      應存在伊與訴外人劉標榮間。是以，兩造間之債務，業已於八十六年八月三日
      消滅，爰依強制執行法第十四條之規定，提起本件訴訟。
（三）證據：提出償還收據、存證信函各一份均影本。
二、被告方面：
（一）聲明：如主文所示。
（二）陳述：兩造間確實有消費借貸契約存在，惟原告迄今並未清償借款一百萬元，
      況兩造間另於八十六年八月三日間成立和解契約，嗣後原告曾於八十七年十一
      月十五日交付三張支票面額共計十萬元，均已兌現。況原告於台灣新竹地方法
      院八十六年度自字第二六號刑事判決書、台灣高等法院八十六年度上易字第二
      六三二號刑事撤回狀及本院八十七年度自字第四八號八十七年時月二十二日訊
      問筆錄均表示：並未欺騙被告，因和解當時已交付面額四萬元支票一張，業已
      兌現，嗣後因沒錢而無法再支付，原告確實未還款。
（三）證據：提出台灣新竹地方法院八十六年度自字第二六號刑事判決書、台灣高等
      法院八十六年度上易字第二六三二號刑事撤回狀及本院八十七年度自字第四八
      號八十七年時月二十二日訊問筆錄、和解書、本院支付命令、存證信函各一份
      均影本。
三、本院依職權調閱本院九十一年度執字第四六三二號原告與被告間清償借款強制執
    行事件卷宗。
    理    由
一、本件原告起訴主張伊雖與被告間有一百萬元之債務，且經被告向本院聲請支付命
    令，本院已於八十九年九月八日以八十九年度促字第七０五八號核發，並於同年
    十二月十二日確定，被告雖持上開支付命令對伊之繼承財產聲請強制執行，惟上
    開債務伊已於八十六年八月三日，交付一百三十二萬之本息予被告所授權之訴外
    人劉標榮收執無訛，甚且伊主觀上認為上開消費借貸關係，應存在伊與訴外人劉
    標榮間。是以，兩造間之債務，業已於八十六年八月三日消滅，爰依強制執行法
    第十四條之規定，提起本件訴訟。被告則以兩造間確實有消費借貸契約存在，惟
    原告迄今並未清償借款一百萬元，況兩造間另於八十六年八月三日間成立和解契
    約，嗣後原告曾於八十七年十一月十五日交付三張支票面額共計十萬元，均已兌
    現，足認原告並未於八十六年八月三日對上開一百萬債務業已清償等語置辯。
二、按執行名義成立後，如有消滅或妨礙債權人請求之事由發生，債務人得於強制執
    行程序終結前，向執行法院對債權人提起異議之訴。如以裁判為執行名義時，其
    為異議原因之事實發生在前訴訟言詞辯論終結後者，亦得主張之。強制執行法第
    十四條第一項亦定有明文。準此，以裁判為執行名義時，債務人異議之訴，須以
    其主張消滅或妨礙債權人請求之事由係發生於執行名義成立後或言詞辯論終結後
    者，始得為之，若其主張此項事由，在執行名義成立之前，或前訴訟言詞辯論終
    結前已存在，則為執行名義之裁判縱有不當，亦非異議之訴所能救濟。又債務人
    對於支付命令未於法定期間提出異議者，支付命令與確定判決有同一之效力，民
    事訴訟法第五百二十一條第一項訂有明文。經查：本件被告據以聲請本院九十一
    年度執字第四六三二號強制執行之執行名義，係本院八十九年九月八日以八十九
    年度促字第七０五八號核發之支付命令，且於同年十二月十二日確定，此經本院
    調取上開執行卷宗查明。次查：原告主張上開借款已於八十六年八月三日清償完
    畢云云，然不論是否業已清償，原告上開主張顯以本件強制執行名義成立前（即
    八十九年十二月十二日）之事實為異議事由，已與前揭意旨未合。末查：另原告
    對於上開消費借貸契約之對造，究係本件被告或訴外人劉標榮，雖於本件審理中
    有所爭執，然原告於他案審理中，均陳稱並未欺騙被告，因和解當時已交付面額
    四萬元支票一張，業已兌現，嗣後因沒錢而無法再支付等語，有台灣新竹地方法
    院八十六年度自字第二六號刑事判決書、台灣高等法院八十六年度上易字第二六
    三二號刑事撤回狀及本院八十七年度自字第四八號八十七年時月二十二日訊問筆
    錄在卷可稽，原告復於本件九十一年十一月二十一日起訴狀載：曾欠被告一百萬
    元，惟已於八十六年八月三日交付被告所授權之劉標榮收執等語以觀，均認本件
    兩造應為上開消費借貸契約之當事人，被告之抗辯，應屬可採。從而，參酌上開
    意旨，原告依法不得提起債務人異議之訴，原告提起本件訴訟，為無理由，應予
    駁回。
三、結論：原告之訴為無理由，依民事訴訟法第七十八條，判決如主文。
中      華      民      國    九十二    年      十      月   二十九     日
                                          民事庭法 官  吳振富
正本係照原本作成
如對本判決上訴，須於判決送達後廿日內向本院提出上訴狀
中      華      民      國    九十二    年      十      月   二十九     日
                                          法院書記官   陳玲誼


司法院資訊處製作；財團法人民間司法改革基金會備份。
